臺灣桃園地方法院民事簡易判決
110年度桃簡字第489號
原      告  藍婉綺即亦嘉企業社

訴訟代理人  楊志航律師
被      告  蘇雅琪
            曾詩凱
            賴俊傑
            林煜彬
            周隆盛
            林煜堃
            李汪哲
            洪丞妘（原名洪慈伶）

            李宜蓉
            周宏懋
上列當事人間確認支票債權不存在等事件，本院於民國111年4月
11日言詞辯論終結，判決如下：
　　主    文
確認如附表所示被告分別持有如附表所示支票對原告之票據債權
均不存在。
如附表編號2、3、5、7、8、10所示被告應分別將如附表編號2、
3、5、7、8、10所示支票返還原告。
訴訟費用由被告蘇雅琪、林煜彬、周隆盛、林煜堃、李汪哲、李
宜蓉各負擔十二分之一，被告曾詩凱、賴俊傑、洪丞妘、李宜蓉
各負擔八分之一。
本判決第二項得假執行。
    事實及理由
壹、程序部分：
一、按確認法律關係之訴，非原告有即受確認判決之法律上利益
    者，不得提起之，為民事訴訟法第247條第1項本文所明定。
    所謂即受確認判決之法律上利益，係指因法律關係之存否不
    明確，致原告在私法上之地位有受侵害之危險，此項危險得
    以對於被告之確認判決除去之而言（最高法院109年台上字
    第1779號民事判決參照）。經查，如附表所示被告（下稱被
    告）分別執有由原告簽發如附表所示之支票（下稱系爭支票
    ），並持之提示，惟原告否認系爭支票之票據債權存在，是
    兩造就系爭支票票據債權存否之爭執，已使原告在私法上地
    位處於不安狀態，且此種不安狀態，能以確認判決除去之，
    是原告提起本件確認之訴即具有確認利益。
二、被告曾詩凱、賴俊傑、周隆盛、李汪哲、洪丞妘、周宏懋（
    下稱曾詩凱等6人）經合法通知，未於言詞辯論期日到場，
    核無民事訴訟法第386條所列各款情事，爰依民事訴訟法第4
    33條之3規定，依職權一造辯論而為判決。　　
貳、實體部分：
一、原告主張：原告於民國107年間接獲一名真實年籍不詳女子L
    uke來電，佯稱其為貸款代辦公司（下稱代辦公司）人員，
    表示只要原告開立支票，再由代辦公司將現金存入原告支票
    帳戶，並將支票提示兌現，以此創造金流紀錄，原告向銀行
    申請貸款便較容易核貸成功，原告因而開立系爭支票交付Lu
    ke。原告嗣向Luke表示不願申貸而終止原告與Luke間上開協
    助申貸之約定，Luke持有系爭支票已欠缺法律上原因，Luke
    卻未返還系爭支票，卻由被告無對價而分別取得系爭支票並
    持之提示，系爭支票並因原告存款不足而遭退票。Luke就系
    爭支票對原告既已無票據權利，且欠缺持有系爭支票之法律
    原因，被告復無對價分別取得系爭支票，被告分別持有系爭
    支票對原告之票據債權自均不存在。另曾詩凱等6人分別持
    有如附表編號2、3、5、7、8、10所示支票（下稱系爭6紙支
    票）欠缺法律上原因，而應分別返還系爭6紙支票予原告，
    爰依不當得利之規定，提起本件訴訟，並聲明：㈠確認被告
    分別持有之系爭支票對原告票據債權均不存在。㈡曾詩凱等6
    人應將分別持有之系爭6紙支票返還原告。
二、被告蘇雅琪、林煜彬、林煜堃、李宜蓉（下稱蘇雅琪等4人
    ）則以：其等無對價分別取得附表編號1、4、6、9所示支票
    （下稱系爭4紙支票），其等對於原告沒有支票票據債權等
    語，並聲明：原告之訴駁回。
三、被告曾詩凱等6人均未於言詞辯論期日到場，於言詞辯論終
    結前亦未提出書狀為任何聲明或陳述。　
四、本院之判斷：
　㈠按票據法第14條第2項所謂以無對價或不相當之對價取得票據
    者，不得享有優於其前手之權利，係指取得票據時，無對價
    或所提出之對價於客觀上其價值不相當者，其前手之權利如
    有瑕疵（附有人之抗辯），則取得人即應繼受其瑕疵，人的
    抗辯並不中斷，如前手無權利時，則取得人並不能取得權利
    而言（最高法院109年度台上字第2200號民事判決參照）。
    次按無法律上之原因而受利益，致他人受損害者，應返還其
    利益，民法第179條定有明文。
　㈡經查，原告主張其已終止與被告前手Luke間協助申貸之約定
    ，Luke持有系爭支票對其並無票據債權，被告無對價分別取
    得系爭支票，曾詩凱等6人持有系爭6紙支票欠缺法律上原因
    ，被告嗣分別持系爭支票提示因存款不足而不獲兌現等事實
    ，為蘇雅琪等4人所不爭執，並於本院審理中自承其等係無
    對價取得系爭4紙支票，對原告無支票債權等語（見本院卷
    二第39頁反面至第40頁），復有第二類票據信用資料查覆單
    、存款帳戶明細、存款憑條、通訊軟體對話紀錄及提示人資
    料附卷可佐（見本院卷一第7至22頁、第60頁、第84頁、第8
    7頁、第89頁、第92頁、第109至111頁、第139頁、第146之1
    頁、第155頁、第160至162頁）。另曾詩凱等6人已於相當時
    期受合法通知，猶於言詞辯論期日不到場，亦未於言詞辯論
    終結前提出準備書狀予以爭執，依民事訴訟法第436條第2項
    適用第280條第3項準用第1項規定，應認視同自認上開事實
    。從而，原告上開主張堪信為真實。被告之前手Luke既對原
    告無系爭支票之票據債權，被告復無對價取得系爭支票，原
    告自得以援引其與Luke間之抗辯事由對抗被告，被告應繼受
    Luke權利之瑕疵，即Luke無系爭支票之票據權利，被告亦不
    能取得系爭支票之票據權利，系爭支票之票據債權自不存在
    ，原告請求確認被告所分別持有之系爭支票，對於原告之票
    據債權均不存在，即屬有據。又曾詩凱等6人分別持有系爭6
    紙支票既欠缺法律上原因，原告依不當得利之法律關係請求
    曾詩凱等6人分別返還系爭6紙支票，自屬有據。
五、綜上所述，原告依不當得利之規定，請求確認被告分別持有
    系爭支票對原告之票據債權均不存在。曾詩凱等6人應分別
    返還系爭6紙支票予原告，為有理由，應予准許。
六、本件如主文所示第2項所示原告勝訴部分係依民事訴訟法第4
    27條規定適用簡易程序所為被告敗訴之判決，爰依同法第38
    9條第1項第3款規定，依職權宣告假執行。至於主文第1項為
    確認之訴，性質上不適於假執行，併予敘明。
七、訴訟費用負擔之依據：民事訴訟法第78條、第85條第1項但
    書。　　　　　　
中　　華　　民　　國　　111 　年　　5 　　月　　6 　　日
                  桃園簡易庭  法  官  張明宏
以上為正本係照原本作成。
如不服本判決，應於送達後20日內，向本院提出上訴狀並表明上
訴理由，如於本判決宣示後送達前提起上訴者，應於判決送達後
20日內補提上訴理由書（須附繕本）。
如委任律師提起上訴者，應一併繳納上訴審裁判費。   
中　　華　　民　　國　　111 　年　　5 　　月　　6 　　日
                              書記官  石曉芸
附表
編號 票據號碼 發票人 提示人/被告 票面金額 備註 1 SCAA0000000 原告 蘇雅琪 20萬元 本院卷第45頁 2 SCAA0000000 原告 曾詩凱 30萬元 同上 3 SCAA0000000 原告 賴俊傑 30萬元 同上 4 SCAA0000000 原告 林煜彬 20萬元 同上 5 SCAA0000000 原告 周隆盛 20萬元 同上 6 SCAA0000000 原告 林煜堃 20萬元 同上 7 SCAA0000000 原告 李汪哲 20萬元 同上 8 SCAA0000000 原告 洪丞妘 30萬元 同上 9 SCAA0000000 原告 李宜蓉 30萬元 同上 10 SCAA0000000 原告 周宏懋 20萬元 同上